臺灣臺東地方法院刑事判決　　　　　　　　　　　　　九十三年度訴字第一七三號
　　公　訴　人　臺灣臺東地方法院檢察署檢察官
　　被　　　告　許銘傳
　　　　　　　　（即乙○○）
右列被告因違反森林法案件，經檢察官聲請以簡易判決處刑（九十三年度偵字第二一
三八號），本院認為不宜簡易判決處刑，改適用通常程序審理，被告於準備程序中為
有罪之陳述，本院合議庭裁定由受命法官獨任進行簡式審判程序，判決如左：
        主  文
許銘傳竊取森林副產物，處有期徒刑肆月，如易科罰金，以佰元折算壹日。
        事  實
一、許銘傳意圖為自己不法之所有，於民國九十二年十一月二十八日下午一時許，騎
    乘車牌號碼ＰＳＳ─六二０號重型機車（非為搬運贓物之用），前往臺東縣卑南
    鄉臺東林區臺東事業區第五林班地之國有森林內，為供己食用而竊取森林副產物
    牛樟菇九十五公克，得手後，於同日下午五時五十分許，騎原機車下山之際，見
    警會同巡山員在山徑之入口攔檢入山盜採森林副產物之蔡國在，驚嚇之餘棄車潛
    逃，遺下機車及車上贓物，經警循線查知上情，並扣得上開森林副產物牛樟菇一
    批。
二、案經臺東縣警察局臺東分局報請臺灣臺東地方法院檢察署檢察官偵查起訴。
        理  由
一、按檢察官聲請簡易判決處刑之案件，被告於偵查中自白者，得向檢察官表示願受
    科刑之範圍或願意接受緩刑之宣告，檢察官同意者，應記明筆錄，並即以被告之
    表示為基礎，向法院求刑或為緩刑宣告之請求；法院應於檢察官求刑或緩刑宣告
    請求之範圍內為判決，此觀之刑事訴訟法第四百五十一條第一項、第四百五十一
    條之一第一項、第四項前段之規定自明。但檢察官之請求顯有不當或顯失公平者
    ，依同法第四百五十二條、第四百五十一條之一第四項但書第四款規定，即應依
    通常程序審判之。本件聲請人即公訴人臺灣臺東地方法院檢察署檢察官認被告許
    銘傳涉犯森林法第五十二條第一項第六款之為搬運贓物使用車輛竊取森林副產物
    罪嫌，雖經被告自白並向檢察官表示願受科刑之範圍，經檢察官同意並記明筆錄
    後，向本院求刑，惟本件被告使用機車載運竊取之森林副產物牛樟菇，尚不構成
    使用車輛搬運贓物（詳後述），是以檢察官據以求刑部分尚有不當，並無逕以簡
    易判決處刑之餘地。原檢察官聲請以簡易判決處刑，容有未合，自應依通常程序
    進行審判。其次，依刑事訴訟法第四百五十一條第一項、第三項之規定，檢察官
    聲請以簡易判決處刑者，其聲請與起訴有同一之效力。本件如上所述，既認檢察
    官簡易判決之聲請於法未合，應依通常程序審判，並認本件業經檢察官提起公訴
    ，合先敘明。
二、右揭犯罪事實，業據被告於警詢、偵訊中及本院調查時均坦承不諱，並有照片十
    二張、刑案現場照片二張在卷足稽。被告竊取牛樟菇之地點，係在臺東縣卑南鄉
    臺東林區臺東事業區第五林班地內，有臺東林區臺東事業區像片基本圖一紙附卷
    足憑，為行政院農業委員會林務局所管領之國有林班地，自屬森林法所稱之森林
    無誤。而被告所竊取者，為牛樟菇九十五公克，業據證人即行政院農業委員會林
    務局臺東林區管理處知本工作站技術土陳清財於偵查中結證明確，且牛樟茹為森
    林副產物，復為本院審理相同案件職務上已知之事實。本件事證明確，被告犯行
    洵堪認定，應依法論科。
三、核被告所為，係犯森林法第五十條之竊取森林副產物罪。又森林法第五十二條第
    一項第六款規定「為搬運贓物，使用牲口、船舶、車輛，或有搬運造材之設備者
    」之所以加重處罰，無非在預防使用動力設備而方便大規模盜伐森林之行為，因
    而擴大竊取者對森林之破壞，是以是否該當森林法第五十二條第一項第六款之使
    用車輛搬運贓物罪，應衡酌行為人所使用之車輛種類、其所竊取之森林主、副產
    物之體積、數量、價值，判斷是否使用車輛之主要目的在搬運贓物，而致森林法
    所欲保護森林資源之立法目的有因此擴大遭受損害之虞，若所竊取之森林主、副
    產物體積、數量、價值極微，而對森林之損害甚輕，顯然車輛使用僅係供代步為
    主要目的，即難遽以該款之罪相繩。經查，被告雖將所竊取之牛樟菇以其騎乘之
    機車載運下山，惟被告所竊取之牛樟菇係為供己食用，且僅九十五公克，體積、
    數量尚微，足見被告騎乘之機車主要係為出入山區方便，並未因此而使森林法所
    欲保護之森林資源遭受損害因使用機車而擴大，尚難認符森林法第五十二條第一
    項第六款之加重事由（臺灣高等法院九十二年度上訴字第二０四四號判決參照）
    ，公訴人認被告之行為該當於森林法第五十二條第一項第六款之罪，尚有未洽。
    爰審酌被告僅國小畢業，智識程度不高，因一時貪念涉犯本案，然竊取森林副產
    物之數量非多，對森林資源所生危害極為輕微，且其犯後均能坦認犯行，態度良
    好等一切情狀，量處如主文所示之刑，並諭知易科罰金之折算標準。
據上論斷，應依刑事訴訟法第二百七十三條之一第一項、第四百五十二條、第二百九
十九條第一項前段，森林法第五十條，刑法第十一條前段、第三百二十條第一項、第
四十一條第一項前段，罰金罰鍰提高標準條例第一條前段、第二條，判決如主文。
本案經檢察官甲○○到庭執行職務
中      華      民      國      九十四      年      三      月    十    日
                                  臺灣臺東地方法院刑事第二庭
                                          法  官  林恒祺
右正本證明與原本無異。
如不服本判決，應於判決送達後十日內向本院提出上訴狀。（須附繕本）
「切勿逕送上級法院」
                                          書記官  蘇  豫
中      華      民      國      九十四      年      三      月    十    日
本案論罪科刑法條摘要：
中華民國刑法第三百二十條第一項
意圖為自己或第三人不法之所有，而竊取他人之動產者，為竊盜罪，處五年以下有期
徒刑、拘役或五百元以下罰金。
森林法第五十條
竊取森林主、副產物，收受、搬運、寄藏、收買贓物或為牙保者，依刑法規定處斷。
